臺灣屏東地方法院刑事判決　　　　　　　 93年度訴字第866號
公　訴　人　臺灣屏東地方法院檢查署檢察官
被　　　告　甲○○
被　　　告　乙○○
上列被告因偽造文書等案件，經檢察官提起公訴（93年度偵字第
1101號），本院判決如下：
    主  文
甲○○、乙○○共同行使偽造公文書，足以生損害於公眾及他人
，各處有期徒刑壹年貳月，均緩刑參年。
「聖宏祈」號漁船（漁船統一編號：CT0-000000號，現已改名為
「明豐勝」號）進出港檢查簿上偽造之「出埔近海埔安檢所
」、「埔安檢所」印文各壹枚、「丁○○」、「丙○○」署名
各壹枚及偽造之「出埔近海埔安檢所」、「埔安檢所」印
章各壹枚，均沒收。
    事  實
一、甲○○為「聖宏祈」號漁船（漁船統一編號：CT0-000000號
    ，現已改名為「明豐勝」號）之船長，乙○○為該船船員，
    均係在屏東縣附近海域從事捕魚事業之漁民，彼等明知駕駛
    漁船出海從事捕魚作業而進出漁港時，均應持自存之進出港
    檢查簿（俗稱報關簿）向行政院海岸巡防署南部地區巡防局
    第六海岸巡防總隊所屬之鹽（）埔安檢所申報，經安檢所
    人員檢查許可後，方得進出漁港，及依據漁船進出港捕魚時
    數，向各漁船加油站申購政府補助之漁船用柴油，鹽埔安檢
    所檢查人員准許申報時，除在漁民自存之進出港檢查簿上填
    蓋進出港口時間、船員人數、檢查人員姓名及檢查章外，並
    應在安檢所之報關簿上登載進出港口漁船之編號、名稱、船
    員姓名、人數、進出日期時間及檢查人員姓名，以確實管制
    船隻之進出。
二、詎甲○○、乙○○竟與不詳姓名年籍綽號「阿利」之成年男
    子共同基於意圖為自己不法利益及偽造文書之犯意聯絡，於
    民國91年8 底某日，由「阿利」負責偽造「出埔近海埔
    安檢所」及「埔安檢所」印章各1 枚，並在「聖宏祈」號
    漁船進出港檢查簿上偽造該漁船於91年8 月29日14時10分出
    港，同年月31日14時20分入港之漁船進出紀錄公文書，蓋用
    偽造之「出埔近海埔安檢所」、「埔安檢所」印文各
    1 枚，及偽造安檢人員丁○○、丙○○2 人之署名各1 枚（
    如附表所示）後，再由乙○○於91年8 月31日駕船持向中國
    石油股份有限公司所屬之東港漁船加油站，行使該偽造之漁
    船進出港紀錄公文書，詐購漁船用柴油，使不知情之東港加
    油站人員陷於錯誤，同意將總數4800公升之甲種漁船用柴油
    以每公升單價新臺幣（下同）8.107 元之優惠價格出售，而
    從中牟取不法價差利益27326.4 元（以中國石油股份有限公
    司官方網站公告之歷史油價計算，當時高級柴油每公升單價
    為13.8元），足以生損害於丁○○、丙○○等安檢人員及政
    府對於漁船進出港管理與漁船補助用油管理之正確性。同年
    9 月1 日10時50分，甲○○、乙○○再度駕駛該船報關出海
    時，為安檢所人員查獲。
三、案經行政院海岸巡防署南部地區巡防局第六海岸巡防總隊移
    送臺灣屏東地方法院檢察署檢察官偵查起訴。
    理  由
一、訊之被告甲○○、乙○○均坦承前揭犯行不諱，核與被害人
    丁○○、丙○○證述有關偽造進出港紀錄及署名等情節相符
    ，並有「聖宏祈」號漁船進出港檢查簿、補充漁船油申請書
    、配油紀錄、鹽埔安檢所進出港登記簿、「出埔近海埔
    安檢所」及「埔安檢所」真正印文表、安檢所人員值班、
    勤務及休假資料表等文件在卷可佐，事證明確，被告犯行應
    堪認定。
二、核被告2 人所為，均係犯刑法第216 條、第211 條之行使偽
    造公文書罪及第339 條第2 項之詐欺得利罪。被告2 人與不
    詳姓名年籍綽號「阿利」之成年男子有犯意聯絡及行為分擔
    ，均為共同正犯；其等偽造「出埔近海埔安檢所」、「
    埔安檢所」印章、印文及偽造「丁○○」、「丙○○」之
    署名等行為，均係偽造公文書之部分行為，另偽造公文書後
    復持以行使，其偽造之低度行為亦為行使之高度行為所吸收
    ，均不另論罪；所犯行使偽造公文書與詐欺得利2 罪間，有
    方法結果之牽連關係，應依從一重依行使偽造公文書罪處斷
    。爰審酌被告2 人之素行、智識程度、犯罪動機、目的、手
    段、所生危害及犯後態度等一切情狀，各量處如主文所示之
    刑。另查，被告2 人前均未曾受有期徒刑以上刑之宣告，有
    臺灣高等法院被告前案紀錄表及臺灣屏東地方法院檢察署刑
    案資料查註紀錄表在卷可稽，其等因一時思慮欠週而觸刑章
    ，所犯情節尚屬輕微，經此偵審教訓，當知所警惕，諒無再
    犯之虞，且被告2 人均為漁民，平日需從事捕魚工作以維持
    家計，本院因認其等所受宣告之刑，以暫不執行為適當，爰
    均宣告緩刑3 年，以啟自新。「聖宏祈」號漁船進出港檢查
    簿上偽造之「出埔近海埔安檢所」、「埔安檢所」印
    文各1 枚，偽造之「丁○○」、「丙○○」署名各1 枚，應
    依刑法第219 條規定，不問屬於犯人與否，均予宣告沒收。
    另偽造之「出埔近海埔安檢所」及「埔安檢所」印章
    各1 枚、雖未扣案，然並無證據證明已滅失，亦應依同條之
    規定宣告沒收。
三、公訴意旨另以：被告乙○○於91年8 月29日亦持前開偽造之
    安檢紀錄向東港漁船加油站詐購漁船補助用油15700 公升，
    因認被告等此部分所為亦涉犯行使偽造公文書及詐欺得利罪
    嫌；惟查，被告等於91年8 月29日向東港漁船加油站購買漁
    船補助用油15700 公升部分，係憑「聖宏祈」號漁船於91年
    8 月21日至同年月29日之進出紀錄申請購買，有鹽埔安檢所
    進出港登記簿、「聖宏祈」號漁船進出港檢查簿、補充漁船
    油申請書及配油紀錄在卷可考，與本件偽造之進出港紀錄並
    無關聯，公訴人此部分起訴事實，尚有誤會，惟因起訴意旨
    認此部分與前開論罪科刑部分為實質上一罪，爰不另為無罪
    之諭知，併予敘明。
四、據上論斷，應依刑事訴訟法第299 條第1 項前段，刑法第28
    條、第216 條、第211 條、第339 條第2 項、第55條、第74
    條第1 款、第219 條，罰金罰鍰提高標準條例第1 條前段判
    決如主文。
本案經檢察官何克昌到庭執行職務
中　　華　　民　　國　　94　　年　　9 　　月　　8 　　日
                  刑事第三庭  審判長法  官  楊清安
                                    法  官  柯雅惠
                                    法  官  楊萬益
以上正本證明與原本無異。
如不服本判決應於收受本判決送達後10日內向本院提出上訴書狀
，其未敘述上訴理由者，並得於提起上訴後10日內向本院補提理
由書狀（均須按他造當事人之人數附繕本），切勿逕送上級法院
                                    書記官  曾文玲
中　　華　　民　　國　　94　　年　　9 　　月　　8 　　日
附表：（偽造之印章、印文、署押）
(一)、「出埔近海埔安檢所」印章1枚
(二)、「埔安檢所」印章1枚
(三)、「出埔近海埔安檢所」印文1枚
(四)、「埔安檢所」印文1枚
(五)、「丁○○」署名1枚
(六)、「丙○○」署名1枚
附錄論罪法條：
中華民國刑法第211條：
(偽造變造公文書罪)
偽造、變造公文書，足以生損害於公眾或他人者，處1 年以上7
年以下有期徒刑。
中華民國刑法第216條：
(行使偽造變造或登載不實之文書罪)
行使第210 條至第215 條之文書者，依偽造、變造文書或登載不
實事項或使登載不實事項之規定處斷。
中華民國刑法第339條：
(普通詐欺罪)
意圖為自己或第三人不法之所有，以詐術使人將本人或第三人之
物交付者，處5 年以下有期徒刑、拘役或科或併科1000元以下罰
金。
以前項方法得財產上不法之利益或使第三人得之者，亦同。
